臺灣基隆地方法院刑事判決　
109年度易字第306號
公  訴  人  臺灣基隆地方檢察署檢察官
被      告  周原禮




            賴錫銘



上列被告等因竊盜案件，經檢察官提起公訴（109年度偵字第270
2號），本院判決如下：
    主  文
周原禮共同犯踰越門窗侵入住宅竊盜罪，處有期徒刑壹年。未扣
案之犯罪所得如附表所示之物，均沒收之，於全部或一部不能沒
收或不宜執行沒收時，追徵其價額。
賴錫銘共同犯踰越門窗侵入住宅竊盜罪，處有期徒刑捌月。未扣
案之犯罪所得新臺幣貳仟元，沒收之，於全部或一部不能沒收或
不宜執行沒收時，追徵其價額。
    事  實
一、周原禮意圖為自己不法之所有，先於民國109年1月23日（起
    訴書誤載為1月13日）7時17分許，由賴錫銘（此時賴錫銘尚
    不知情）騎乘車牌號碼000-0000號普通重型機車（下稱MBD-
    0798號機車）搭載周原禮至基隆市○○區○○路000○00號（起訴
    書誤載為261號）翠峰山莊內察看地形後，復於109年1月24
    日23時14分許，周原禮先騎乘車牌號碼000-000號普通重型
    機車（下稱2GH-233號機車）至賴錫銘位在基隆市○○區○○路0
    0巷000號之住處會合後，再由賴錫銘騎乘MBD-0798號機車搭
    載周原禮至前開翠峰山莊內，周原禮遂鎖定基隆市○○區○○路
    000○00號陳恆經營並居住之鑫鍇商行，於周原禮欲搬移置放
    在該商行屋外之冰箱時，賴錫銘知周原禮意圖竊取他人財物
    ，竟與周原禮共同意圖為自己不法所有，而基於竊盜之犯意
    聯絡，於周原禮搬移前開冰箱後，由周原禮以攀爬之方式踰
    越窗戶進入上開商行屋內而侵入住宅（起訴書誤載為毀越窗
    戶，應予更正），徒手竊取香菸1條（10小盒）、現金（約
    新臺幣【下同】2,500元)、金飾（金項鍊、金鐲子共3個）
    、珍珠項鏈、紫色水晶項鍊、婚戒數個、琉璃兔飾品1個、
    玉佩數個、電腦滑鼠及零組件、工具組等物（如附表所示）
    ，並由賴錫銘在屋外把風，周原禮於得手後，再由賴錫銘騎
    乘MBD-0798號機車搭載周原禮逃逸至賴錫銘住處，周原禮並
    交付2,000元予賴錫銘作為搭載及把風之代價，後周原禮於
    不詳時間透過不詳管道，將上開竊得財物變賣銷贓。嗣因陳
    恆於109年1月26日22時許返屋，發覺上開財物遭竊，報警處
    理，乃悉上情。
二、案經基隆市警察局第二分局報告臺灣基隆地方檢察署檢察官
    偵查起訴。
    理  由
壹、證據能力部分：
    本案認定事實所引用之卷內被告以外之人於審判外之陳述，
    除原已符合刑事訴訟法所定傳聞例外規定而得作為證據外，
    檢察官、被告周原禮、賴錫銘於本院準備程序時均同意其作
    為本案證據之證據能力（本院卷第94、111、127頁），於辯
    論終結前復未對該等證據之證據能力聲明異議（本院卷第21
    5-217頁），本院審酌前揭陳述作成之程序並無違法，亦認
    以之作為證據為適當，是本案有關被告以外之人於審判外陳
    述之供述證據，依刑事訴訟法第159條之5規定，均有證據能
    力。至於本判決所引用之非供述證據，與本案待證事實均有
    關聯性，且無證據證明係實施刑事訴訟程序之公務員違背法
    定程序所取得，依刑事訴訟法第158條之4之反面解釋，自有
    證據能力。
貳、實體部分：
一、認定事實之理由： 
　　訊據被告周原禮坦承前開犯行，而被告賴錫銘固坦承其有騎
    乘MBD-0798號機車搭載周原禮至上開商行，並在現場等待周
    原禮，於周原禮竊盜得手後搭載周原禮返回賴錫銘住處，並
    收受周原禮所交付之2,000元，惟矢口否認有何竊盜犯行，
    辯稱：去現場時一開始我不知情，到周原禮動手要搬冰箱的
    時候，我才知道他要進去屋裡偷東西，我沒有幫忙搬冰箱，
    沒有竊盜故意等語（本院卷第92、110、209頁）。經查：
（一）賴錫銘先於109年1月23日7時17分許騎乘MBD-0798號機車
      搭載周原禮至上開翠峰山莊內，復於翌（24）日23時14分
      許，周原禮先騎乘2GH-233號機車至賴錫銘前開住處會合
      後，再由賴錫銘騎乘MBD-0798號機車搭載周原禮至上開商
      行後，周原禮搬移置放上開商行屋外之冰箱，並以攀爬之
      方式踰越窗戶進入屋內，徒手竊取如附表所示財物，賴錫
      銘則在屋外等候。周原禮得手後，再由賴錫銘騎乘MBD-07
      98號機車搭載周原禮返至賴錫銘住處，周原禮並交付2,00
      0元予賴錫銘作為搭載之代價乙情，此據周原禮、賴錫銘
      均於偵查中及審理時供認不諱（偵卷第7-11、35-39、333
      -336、357-360頁，本院卷第91-95、109-112、125-128、
      209-220頁），核與被害人陳恆於警詢中之指訴相符（偵
      卷第113-119頁），並有基隆市警察局第二分局竊盜案照
      片、現場照片、被告2人持用之行動電話門號之行動數據
      等附卷可稽（偵卷第19-33、41-57、71-73、79-97、103-
      112、121-123、133-189、191-245頁），此部分事實，應
      足堪認定。
（二）關於賴錫銘主觀上是否與周原禮有加重竊盜故意之犯意聯
      絡乙節，經查：
　 1、賴錫銘於偵查中供稱：周原禮叫我等他，我有跟他說不要
      這樣，周原禮還有叫我看看有沒有人過來，我沒有進去屋
      裡，我在外面等他，我親眼看到周原禮把冰箱移開爬進屋
      裡，我這時才知道周原禮要去偷竊，周原禮進去屋內有段
      時間，周原禮一出來我就跟他說趕快走，就載周原禮回我
      家，到我家之後周原禮就拿2,000元給我，並說謝謝我今
      天的幫忙等語（偵卷第334頁）。另周原禮於審理時以證
      人身分證稱：進去房子之前，我叫賴錫銘在外面等我，幫
      忙注意一下，賴錫銘回說他在樓梯那邊等我，我事先沒有
      對賴錫銘告知說我是要進去偷東西，後來我冰箱搬開要進
      去的時候，當下賴錫銘才知道我要進去偷東西，出來的時
      候他還是有坐在樓梯那邊等我，然後我就上了他的機車直
      接快走，後來有拿2,000元給賴錫銘等語（本院卷第212-2
      14頁）。互核被告2人上開陳述大致相符，是賴錫銘當下
      既對於周原禮搬開冰箱係為入屋行竊一事有所認知，且自
      周原禮攀爬窗戶進入上開商行內至離開該商行之期間，賴
      錫銘自可選擇勸阻或離開現場，其非但不為之，反而留在
      現場等候直至周原禮行竊得手，又在知周原禮已為竊盜犯
      行之情形下，搭載周原禮離開現場返回自家，進而收受周
      原禮所給予之報酬2,000元，堪認賴錫銘應至遲於周原禮
      動手搬移冰箱時，即與周原禮有加重竊盜之犯意聯絡，且
      係自願把風即在外守候觀察有無他人進出案發現場之工作
      而有行為分擔，賴錫銘辯稱其無竊盜故意等語，自難採信
      。
　 2、賴錫銘於審理時供稱：我沒幫忙搬冰箱，周原禮叫我幫他
      幫，我確實沒有幫他搬等語（本院卷第92、209頁），雖
      與其於警詢中所稱：我就只幫忙搬冰箱並在外面把風而已
      等語（偵卷第10頁）不符。惟周原禮於偵查中及審理時均
      證稱：賴錫銘沒有幫我搬冰箱，我原本有叫賴錫銘幫我搬
      冰箱，賴錫銘看到以後只在樓梯間說不要等語（偵卷第36
      0頁，本院卷第212頁），尚與賴錫銘審理時之供述相符，
      是賴錫銘未協助周原禮搬冰箱一事，雖可採信，惟本院認
      賴錫銘至遲於周原禮動手搬移冰箱時，即與周原禮有加重
      竊盜之犯意聯絡，業如前述，是縱賴錫銘未協助搬冰箱，
      亦不影響其確有共同竊盜之犯意。
　 3、再者，被告2人前未曾共同犯罪等情，此據周原禮於審理
      時證述明確（本院卷第214頁），是周原禮應無法事先掌
      握賴錫銘在發現其意欲行竊後之反應，若賴錫銘無共同竊
      盜之犯意，周原禮勢必承擔賴錫銘在得知周原禮竊盜後，
      可能會報警或向他人轉述等使自己犯行曝光之風險，然周
      原禮仍在承擔犯行曝露風險之情形下，請賴錫銘搭載其往
      返案發現場，行竊時又請賴錫銘協助搬冰箱、在外等待及
      幫忙注意，所為顯不合常理，足認被告2人至遲於周原禮
      搬移冰箱時，即有竊盜故意之犯意聯絡甚明。
（三）綜上所述，賴錫銘上開所辯係屬畏罪卸責之詞而不足採信
      。本件事證明確，被告2人犯行均堪以認定，均應依法論
      科。
二、論罪科刑：
（一）按刑法第321條第1項第2款於108年5月29日修正公布，自
      同年月31日起施行，將原條文之「門扇」修正為「門窗」
      。於修正前實務向認「門扇」專指門戶，即分隔住宅或建
      築物內外之間的出入口大門，至「其他安全設備」乃指門
      扇、牆垣以外，依通常觀念足認防盜之一切設備，如電網
      、門鎖及窗戶等是。而從該次修正理由明白表示門扇修正
      為門窗，以符實務用語等語，可知立法者認為過往將窗戶
      認定為「其他安全設備」，而非「門扇」之實務見解容易
      造成誤會，為使法條用語符合實際狀況，遂予修法，是新
      法修正後，窗戶即屬該條款所規範的「門窗」而非「其他
      安全設備」。查上開商行係被害人之住處，此據被害人於
      準備程序時陳述明確（本院卷第112頁），又周原禮係以
      攀爬窗戶之方式進入上開商行屋內竊盜，而與踰越窗戶及
      侵入住宅之概念相符。故核被告2人所為，均係犯刑法第3
      21條第1項第2款、第1款之踰越門窗侵入住宅竊盜罪。起
      訴書認被告2人涉犯刑法第321條第1項第2款之踰越牆垣及
      安全設備竊盜罪，且漏未論及被告2人另涉犯同條項第1款
      侵入住宅竊盜罪，尚有誤會，嗣公訴檢察官於審理時補充
      該條項第1款侵入現有人居住建築物竊盜罪為論罪法條（
      本院卷第208、231頁），惟此僅屬刑法第321條同項間各
      款或同項款間加重條件之適用不同，爰不另變更起訴法條
      ，併此敘明。
（二）按共同正犯之成立，祇須具有犯意之聯絡，行為之分擔，
　　　既不問犯罪動機起於何人，亦不必每一階段犯行，均經參
      與（最高法院34年度上字第862號判決意旨參照）；次按
      共同實施犯罪行為之人，在合同意思範圍以內，各自分擔
      犯罪行為之一部，相互利用他人之行為，以達其犯罪之目
      的者，即應對於全部所發生之結果，共同負責，故共同正
      犯間非僅就其自己實施之行為負其責任，並在犯意聯絡之
      範圍內，對於其他共同正犯所實施之行為，亦應共同負責
      （最高法院32年度上字第1905號、89年度台上字第569號
      等判決意旨參照）。是被告2人就上開犯行，有犯意聯絡
      及行為分擔，為共同正犯。
（三）爰以行為人之責任為基礎，審酌被告2人均有竊盜之前案
      紀錄，有臺灣高等法院被告前案紀錄表在卷可參，又以踰
      越門窗及侵入住宅之方式為本案竊盜犯行，不僅造成他人
      財產之損害，更嚴重危害被害人之居家安全；復考量周原
      禮犯後坦認犯行、賴錫銘否認犯行之犯後態度；兼衡渠等
      之犯罪動機、目的、所竊財物價值、智識程度及生活狀況
      等一切情狀，分別量處如主文所示之刑。 
（四）按刑法第38條之1第1項前段犯罪所得沒收之規定，以「屬
      於犯罪行為人者」為沒收要件。則於數人共同犯罪時，因
      共同正犯皆為犯罪行為人，所得屬全體共同正犯，應對各
      共同正犯諭知沒收。然因犯罪所得之沒收，在於避免被告
      因犯罪而坐享利得，基於有所得始有沒收之公平原則，如
      犯罪所得已經分配，自應僅就各共同正犯分得部分，各別
      諭知沒收。如尚未分配或無法分配時，該犯罪所得仍屬於
      犯罪行為人，則應對各共同正犯諭知沒收（最高法院107
      年度台上字第2542號判決意旨參照）。查被告2人所竊如
      附表所示財物，均未經扣案，業經周原禮變賣銷贓，此據
      周原禮於準備程序時坦認明確（本院卷第126頁），賴錫
      銘亦於警詢時陳稱其未取得上開財物等語（偵卷第9頁）
      ，卷內亦無證據證明賴錫銘有分得上開財物，應認上開財
      物於周原禮變賣時顯曾由其享有事實上支配權，而屬周原
      禮本案犯罪所得，應依刑法第38條之1第1項前段、第3項
      規定，於周原禮犯行項下宣告沒收，並於全部或一部不能
      沒收或不宜執行沒收時，追徵其價額。又未扣案之賴錫銘
      所取得之2,000元，為賴錫銘搭載周原禮往返案發現場及
      把風之代價，屬賴錫銘本案犯罪所得，應依刑法第38條之
      1第1項前段、第3項規定，於賴錫銘犯行項下宣告沒收，
      於全部或一部不能沒收或不宜執行沒收時，追徵其價額。
據上論斷，應依刑事訴訟法第299條第1項前段判決如主文。
本案經檢察官蕭擁溱提起公訴，檢察官林秋田到庭執行職務。
中　　華　　民　　國　　110 　年　　2 　　月　　4 　　日
                  刑事第六庭  審判長法　官  簡志龍
　　　　　　　　　                  法  官  藍君宜
　　　　　　　　　                  法  官  顏偲凡
以上正本證明與原本無異。         
如不服本判決應於收受送達後20日內向本院提出上訴書狀，並應
敘述具體理由；其未敘述上訴理由者，應於上訴期間屆滿後20日
內向本院補提理由書（均須按他造當事人之人數附繕本）「切勿
逕送上級法院」。
中　　華　　民　　國　　110 　年　　2 　　月　　4 　　日
                                    書記官  陳忠賢
附錄本案論罪科刑法條：
中華民國刑法第321條
犯前條第1項、第2項之罪而有下列情形之一者，處6月以上5年以
下有期徒刑，得併科50萬元以下罰金：
一、侵入住宅或有人居住之建築物、船艦或隱匿其內而犯之。
二、毀越門窗、牆垣或其他安全設備而犯之。
三、攜帶兇器而犯之。
四、結夥三人以上而犯之。
五、乘火災、水災或其他災害之際而犯之。
六、在車站、港埠、航空站或其他供水、陸、空公眾運輸之舟、
    車、航空機內而犯之。
前項之未遂犯罰之。
　　　　　　　　
【附表：】
編號 物品名稱 備註 1 香菸1條 內含10小盒 2 現金約新臺幣2,500元  3 金飾3個 含金項鍊、金鐲子 4 珍珠項鏈  5 紫色水晶項鍊  6 婚戒數個  7 琉璃兔飾品1個  8 玉佩數個  9 電腦滑鼠及零組件  10 工具組